【裁判字號】    90,上訴,222
【裁判日期】    901210
【裁判案由】    偽造文書等
【裁判全文】
臺灣高等法院花蓮分院刑事判決            九十年度上訴字第二二二號
    上訴人即被告  甲○○
    選 任辯護 人  郭重鑾
右列上訴人因偽造文書等案件，不服臺灣臺東地方法院八十九年度訴字第三０八號中
華民國九十年七月廿七日第一審判決( 起訴案號：臺灣臺東地方法院檢察署八十九年
度偵字第一三五九號 )，提起上訴，本院判決如左：
    主  文
上訴駁回。
    事  實
甲○○曾於八十八年五月間因詐欺罪，經原審法院判處有期徒刑三月，緩刑二年確定
，其係位於台東縣卑南鄉○○路三三八號「東遊季」內販賣咖啡藝品櫃臺之負責人，
明知乙○○已離職，竟基於意圖為自己不法所有之概括犯意，連續於（一）民國八十
九年二月十五日下午四時許，在上開櫃臺處，未經乙○○之授權或同意，對新竹貨運
股份有限公司（下稱新竹貨運公司）受雅芳化妝品公司所委託，送貨予定貨人乙○○
之送貨員林仲表示係幫乙○○代收貨物，致林仲誤信甲○○為合法代收貨物之人，即
將貨物交予甲○○，甲○○在收受貨物後，並於編號00000000000號收據
上簽寫「林秀紫」後交給林仲收執核對，嗣甲○○於同年三月中旬，將其中米色內衣
轉贈給不知情之潘瓊芳。（二）同年二月二十四日下午二時許，在前揭櫃臺處，亦未
經乙○○之授權或同意，對新竹貨運公司受雅芳化妝品公司委託，送貨予定貨人乙○
○之送貨員林仲表示係幫乙○○代收貨物，使林仲誤信甲○○為合法代收貨物之人，
而將貨物交予甲○○，甲○○則在收受貨物後，基於偽造私文書之犯意，在編號00
00000000號之收據上偽簽「蔡美蓉」（乙○○之舊名）之署押後，復交還給
林仲收執核對，俾以達到詐取財物之目的，而足生損害於新竹貨運公司及乙○○。
嗣甲○○於同年三月間，將其中之棕色睫毛膏轉贈給不知情之涂逸蓁。迨於同年二月
底，經乙○○向新竹貨運公司查詢方始知悉上情。
本案經台東縣警察局台東分局報告台灣台東地方法院檢察署檢察官偵查起訴。
    理  由
一、訊之上訴人即被告甲○○固坦承有於右揭時地收取乙○○訂購之貨物等情不諱，
    惟矢口否認有何詐欺及偽造文書犯行，辯稱：「伊是乙○○之雇主，有幫她代簽
    ，且已明白告知林仲係代乙○○收取貨物，林仲並無陷於錯誤可言；自無偽造收
    據交付第三人之犯意」可言等語。但查：
  (一)被告未曾受乙○○授權或同意代收貨物，業據被害人乙○○於警訊及原審偵審中
    指述綦詳，且為被告所不否認，而前開被告收取貨物之事實，亦據證人林仲於警
    訊及原審偵審中結證屬實，則此時所應審究者為被告是否有以代乙○○收取貨物
    為詐術，使林仲陷於錯誤而將貨物交給被告？首先，證人涂逸蓁收到被告所贈由
    乙○○所購買之睫毛膏一條及證人潘瓊芳收到被告所贈係乙○○訂購之絕妙無痕
    三四Ｂ胸罩及絕妙無痕內褲Ｌ白各一件，已據各該證人於警訊及偵審中證述明確
    ，並有贓物領據一紙在卷可稽，參諸證人涂逸蓁與潘瓊芳與被告素無怨隙，又係
    與被告同在東遊季任職（各任其攤位之事），當無設詞誣陷被告之理，應認證人
    涂逸蓁與潘瓊芳二人所言堪信為真實。而由常情觀之，一般人代他人收取貨物，
    理應告知本人或交予本人收執，絕不可能將收取之貨物擅自處分，然被告不僅未
    將代收貨物之事實告知乙○○，亦未將收取之貨物轉交予乙○○，卻將收取之上
    開貨物轉贈予涂逸蓁與潘瓊芳，已與常情不符。再者，被告係分別於八十九年三
    月中旬及三月間某日將上開貨物送予涂逸蓁與潘瓊芳，亦據證人涂逸蓁與潘瓊芳
    結證在卷，而乙○○早於八十九年二月四日已離去立岱藝品企業有限公司之工作
    ，因訂貨已久，尚未收到貨物，乃於二月底向新竹貨運公司查詢，方得知已經被
    告代為簽收，若被告確係幫乙○○代收貨物，焉有可能在乙○○查詢貨物下落之
    際，仍未將貨物轉交給乙○○而仍隱瞞代收貨物之理？被告主觀上自非代替乙○
    ○收取貨物，而係向林仲偽稱幫乙○○代收貨物，使林仲陷於錯誤將貨物交給被
    告。否則將乙○○離職之事實告知林仲即可，林仲自當轉送被害人，自己又可不
    負任何保管責任。此外，並有乙○○之訂貨存根及上開新竹貨運公司收據影本在
    卷可按，是被告上開所辯，不足採信。
  (二)被告在新竹貨運公司編號0000000000號收據上簽寫「蔡美蓉」三字，
    為被告所自承，復有該收據影本在卷可考，而乙○○舊名「蔡美蓉」，業經被害
    人乙○○指述明確，至於被告在收據上簽寫「蔡美蓉」，並非經林仲之要求，亦
    據林仲結證屬實，是被告既未受乙○○授權或同意，主觀上亦無代乙○○收受貨
    物之意思，卻仍於上開收據上簽寫「蔡美蓉」，並交予林仲，表示係有權收受貨
    物，用以取信林仲，其有行使偽造私文書之犯行亦明。被告所辯顯係飾詞卸責，
    不足採信。證人林仲事後翻供，改稱係伊要求被告代收云云，顯係臨訟故為迴護
    之詞，不足據為有利被告之認定。本件事證已臻明確，被告犯行洵堪認定，自應
    依法論科。
二、查被告甲○○偽造乙○○之舊名「蔡美蓉」署押於新竹貨運公司送貨收據上，使
    他人誤認乙○○已收受貨物，足以生損害於乙○○與新竹貨運公司。核被告所為
    ，係犯刑法第三百三十九條第一項之詐欺取財罪及第二百十六條、二百十條之行
    使偽造私文書罪，其偽造署押之行為為偽造私文書之階段行為，偽造私文書為行
    使偽造私文書之低度行為，均為行使偽造私文書之高度行為所吸收，不另論罪。
    又被告先後二次詐欺犯行，時間緊接，所犯罪名相同，顯係出於概括之犯意為之
    ，為連續犯，爰依刑法第五十六條之規定以一罪論，並加重其刑。被告所犯上開
    二罪間，有方法目的之牽連關係，應從一重之行使偽造私文書罪處斷。原審因而
    援引上開法條，審酌被告犯罪之動機、目的在貪圖小利；犯罪所生之危害非鉅；
    犯罪後已賠償被害人金錢，犯罪後態度尚可等一切情狀，量處有期徒刑三月。又
    以被告於八十九年二月十五日及同年二月二十四日為右揭犯行，應依刑法第二百
    十六條、第二百十條之行使偽造私文書罪處斷，其法定最重本刑為五年以下有期
    徒刑，依修正前刑法第四十一條規定：犯最重本刑為三年以下有期徒刑以下之刑
    之罪，而受六月以下有期徒刑或拘役之宣告，因身體、教育、職業或家庭之關係
    ，執行顯有困難者，得以一元以上三元以下折算一日，易科罰金，本不得宣告易
    科罰金。惟前述刑法第四十一條，業經立法院修正並經總統於九十年一月十日公
    布施行，依修正後之刑法第四十一條第一項規定：犯最重本刑為五年以下有期徒
    刑之罪，而受六個月以下有期徒刑或拘役之宣告者，得予以宣告易科罰金。另依
    刑法第二條第一項前段之規定：行為後法律有變更者，適用裁判時之法律，但裁
    判前之法律有利於行為人者，適用最有利於行為人之法律，係採從新及從輕主義
    。本件依上開修正後之刑法第四十一條第一項前段，及刑法第二條第一項前段之
    規定，自應依法併予宣告得易科罰金，及其易科罰金之折算標準，爰併予宣告之
    又以新竹貨運公司編號0000000000號收據上偽造之「蔡美蓉」署押一
    枚，雖未扣案，然不能證明已經滅失，應依刑法第二百十九條規定沒收，併予宣
    告，認事用法及量刑，核無不當。上訴意旨否認犯罪，指摘原判決不當，為無理
    由，應予駁回。
據上論斷：應依刑事訴訟法第三百六十八條判決如主文。
本案經檢察官李土城到庭執行職務。
中      華      民      國      九十      年      十二    月     十     日
                                    審判長法官  謝  志  揚
                                          法官  賴  淳  良
                                          法官  莊  謙  崇
右正本證明與原本無異。
如不服本判決，應於送達後十日內，向本院提出上訴狀。其未敘述理由者，並應於提
出上訴狀後十日內向本院補提理由狀(須附繕本)。
                                        書記官  林  明  智
中      華      民      國      九十      年      十二    月    十一    日


司法院資訊處製作；財團法人民間司法改革基金會備份。
